臺灣新北地方法院行政訴訟判決
                                      111年度交字第373號
原      告  洪翊家
被      告  新北市政府交通事件裁決處
                    
代  表  人  李忠台（處長）
                    
訴訟代理人  黃曉妍律師

上列當事人間因交通裁決事件，原告不服被告民國111年5月30日
 新北裁催字第48-A00K2R000號裁決，向本院提起行政訴訟，本
院判決如下：
    主  文
一、原告之訴駁回。
二、訴訟費用新臺幣300元由原告負擔。
    事實及理由
壹、程序方面：
    原告不服被告所為道路交通管理處罰條例第8條之裁決而提
    起撤銷訴訟，依行政訴訟法第237條之1，應適用交通裁決事
    件訴訟程序。本件因卷證資料已經明確，本院依同法第237 
    條之7規定，不經言詞辯論，直接裁判。
貳、實體方面：
一、爭訟概要：
　　緣原告於民國（下同）111年5月8日17時「49分」許〈依警員
    採證錄影擷取畫面所示時間〉（舉發違反道路交通管理事件
    通知單及裁決書雖均載為「52分」，但縱有誤差亦不影響本
    件違規事實認定之同一性），駕駛其所有之車牌號碼000-00
    00號普通重型機車（下稱系爭機車），由臺北市○○○路0段○○
    ○○○○路0段○○○設○○○號誌管制路口，於行向號誌為圓形紅燈
    時，關閉引擎而下車牽引系爭機車超越停止線，再沿行人穿
    越道邊緣而迴轉至對向外側車道後，即跨坐系爭機車並發動
    引擎而前駛，上開過程適為站立於和平東路3段「六張犁捷
    運站」前路側執行勤務之臺北市政府警察局大安分局臥龍街
    派出所警員目睹，乃予以攔停，因認其有「紅燈迴轉」之違
    規行為，遂當場填製臺北市政府警察局掌電字第A00K2R000
    號舉發違反道路交通管理事件通知單予以舉發，記載應到案
    日期為111年6月7日前，並於111年5月9日移送被告處理，原
    告於111年5月8日透過「監理服務網意見信箱暨申訴平台-交
    通違規申訴」系統陳述不服舉發。嗣被告認原告有「駕車行
    經有燈光號誌管制之交岔路口闖紅燈」之違規事實，乃依道
    路交通管理處罰條例第53條第1項、第63條第1項（第3款）
    及違反道路交通管理事件統一裁罰基準表等規定，於111年5
    月30日以新北裁催字第48-A00K2R000號違反道路交通管理事
    件裁決書（下稱原處分），裁處原告罰鍰新臺幣（下同）1,
    800元、並記違規點數3點。原告不服，遂提起本件行政訴訟
    。
二、原告起訴主張及聲明：
（一）主張要旨：
   1、我熄火用人力牽引機車，非機車動力行駛，並且依照行人
      交通號誌行走，並沒闖紅燈，且不屬道路交通管理處罰條
      例。警察認定我闖紅燈！如果我違規屬實，那認定人力推
      動機車屬於「駕駛行為」，所有停在人行道上的停車格內
      的機車，如要行駛發動需人力牽引至馬路，都會變成駕駛
      機車於人行道上了，都會被類推認定違規？
   2、希望能夠撤銷罰單，請舉發警員提供影片資料光碟予以審
      核。
（二）聲明：原處分撤銷。
三、被告答辯及聲明：
（一）答辯要旨：
   1、依據員警密錄器影片(影片名稱：「2022_0508_174801_44
      7.MOV」，影片時間：「2022/05/08 17：49：23至17：50
      ：06」)，原告沿和平東路3段行駛至基隆路2段交岔口，
      此時路口號誌已轉變為紅燈，其闖越停止線並下車走在行
      人穿越道上以人力牽引之方式將系爭機車移動至對向車道
      ，而後發動機車向前騎時被員警攔下。原告固稱其係以人
      力牽引機車，非以機車動力行駛，然按交通部109年11月2
      日交路字第1095008804號函，原告於紅燈時超越停止線並
      牽引機車至對向車道，即屬於闖紅燈無誤，又按臺北高等
      行政法院111年度交上字第123號判決之意旨：「一、「..
      .『闖紅燈』即係指車輛面對圓形紅燈交通號誌不遵守其禁
      止通行之規制效力，仍超越停止線或進入路口。至於車輛
      係以何種方法超越停止線或進入路口，在所不問，故縱使
      汽（機）車駕駛人不是以車輛之原動機所生動力超越停止
      線或進入路口（例如：以人力牽引或以車輛熄火滑行之方
      式為之），仍已違反圓形紅燈禁止通行之規制效力，解釋
      上自屬『闖紅燈』之行為，若非如此解釋，即難與道交條例
      第53條第1項之立法目的相契合。」等語，足知車輛以何
      種方式超越停止線在所不問，僅車輛超越停止線即已違反
      圓形紅燈禁止通行之規制效力。綜上所述，原告駕駛系爭
      機車超越停止線，並以人力牽引之方式移動機車至對向車
      道即以違反禁止通行之規制效力，原告確實有紅燈迴轉之
      違規行為，上開違規事實並經警員作成職務報告說明在案
      ，被告之裁處應無違誤。
   2、再者，原告既為合法考領機車駕駛執照之人，有駕駛人基
      本資料為憑，其對上述規定應知之甚詳，並應確實遵守。
      是原告前揭所述，無非單方所執之詞，委無足取。
   3、綜上所述，被告依法裁處，應無違誤，原告之訴為無理由
      。
（二）聲明：原告之訴駁回。
四、爭點：
　　原告以斯時其已關閉系爭機車之引擎而以人力牽引，乃否認
    有原處分所指「駕車行經有燈光號誌管制之交岔路口闖紅燈
    」之違規事實，是否可採？
五、本院的判斷：
（一）前提事實：
　　　爭訟概要欄所載之事實，除原告以如「爭點」欄所載而否
      認違規外，其餘事實業據二造所不爭執，且有舉發違反道
      路交通管理事件通知單影本1紙、違規查詢報表影本1紙、
      申訴資料影本1紙、臺北市政府警察局大安分局111年5月1
      7日北市警安分交字第1113043183號函影本1份、原處分影
      本1紙、職務報告影本1紙、行向示意圖影本1紙、機車車
      籍查詢影本1紙（見本院卷第51頁、第53頁、第55頁、第5
      7頁、第58頁、第59頁、第65頁、第73頁、第79頁）、警
      員採證錄影擷取畫面28幀（見本院卷第67頁至第69頁、第
      93頁至第135頁〈單數頁〉）、警員採證錄影光碟1片（置於
      本院卷卷末存置袋）足資佐證，是除原告主張及否認部分
      外，其餘事實自堪認定。
（二）原告以斯時其已關閉系爭機車之引擎而以人力牽引，乃否
      認有原處分所指「駕車行經有燈光號誌管制之交岔路口闖
      紅燈」之違規事實，不可採：
   1、應適用之法令：
    ⑴道路交通安全規則第102條第1項第1款：
　　　汽車行駛至交岔路口，其行進、轉彎，應依下列規定：一
      、應遵守燈光號誌或交通指揮人員之指揮，遇有交通指揮
      人員指揮與燈光號誌並用時，以交通指揮人員之指揮為準
      。
    ⑵道路交通標誌標線號誌設置規則第206條第5款第1目：
      行車管制號誌各燈號顯示之意義如左：五、圓形紅燈（一
      ）車輛面對圓形紅燈表示禁止通行，不得超越停止線或進
      入路口。
    ⑶道路交通管理處罰條例第3條第8款：
      本條例用詞，定義如下：八、車輛：指非依軌道電力架設
      ，而以原動機行駛之汽車（包括機車）、慢車及其他行駛
      於道路之動力車輛。
    ⑷道路交通管理處罰條例第53條第1項：
      汽車駕駛人，行經有燈光號誌管制之交岔路口闖紅燈者，
      處新臺幣一千八百元以上五千四百元以下罰鍰。
    ⑸道路交通管理處罰條例第63條第1項第3款：
      汽車駕駛人有下列各款所列條款之一者，除依原條款處罰
      鍰外，並予記點：三、有第四十三條、第五十三條或第五
      十四條情形之一者，各記違規點數三點。
    ⑹按「本細則依道路交通管理處罰條例第九十二條第四項規
      定訂定之。」、「處理違反道路交通管理事件之程式及統
      一裁罰基準，依本細則之規定辦理。前項統一裁罰基準，
      如附件違反道路交通管理事件統一裁罰基準表。」，違反
      道路交通管理事件統一裁罰基準及處理細則第1條、第2條
      第1項、第2項分別亦有明定，是違反道路交通管理事件統
      一裁罰基準及處理細則即係基於法律之授權所訂定，而該
      處理違反道路交通管理事件之統一裁罰基準（即「違反道
      路交通管理事件統一裁罰基準表」）已考量「違反事件」
      、「法條依據」、「法定罰鍰額度或其他處罰」、「違規
      車種類別或違規情節」、「期限內繳納或到案聽候裁決者
      」、「逾越應到案期限30日內，繳納罰鍰或到案聽候裁決
      者」、「逾越應到案期限30日以上60日以內，繳納罰鍰或
      到案聽候裁決者」、「逾越應到案期限60日以上，繳納罰
      鍰或逕行裁決處罰者」等因素，作為裁量之標準，並未違
      反授權之目的及裁量權之本質，是其不僅直接對外發生效
      力，且被告亦應受其拘束而適用之。
   2、又交通部109年11月2日交路字第1095008804號函所檢送之
      交通部109年6月30日召開研商「闖紅燈行為之認定原則會
      議紀錄」所載之會議結論：「一、道路交通管理處罰條例
      有關闖紅燈行為之認定，本部曾以82年4月22日交路字第0
      09811號函示面對圓形紅燈時超越停止線或闖紅燈之認定
      原則，經本次會議討論決議該函示應有檢討之需要，爰為
      促使駕駛人回歸於對標誌、標線之認知，同時兼顧執法技
      術層面與大眾接受程度，修正車輛『闖紅燈』行為之認定如
      下：（一）車輛面對圓形紅燈亮起後，仍超越停止線至銜
      接路段，含左轉、直行、迴轉及右轉（依箭頭綠燈允許行
      駛者除外）即視為闖紅燈之行為。．．．（四）機、慢車駕
      駛人面對圓形紅燈，以牽引（騎乘）方式至其他非為紅燈
      號誌行向之道路後繼續騎乘，即視為闖紅燈之行為。
　　　」， 而上開會議結論核屬交通部基於主管權責，就法令
      執行層面所為之解釋，與法律之本旨並無違誤，除「紅燈
      右轉」之行為業經另以道路交通管理處罰條例第53條第2
      項規範外，自得予以援用。再者，觀乎道路交通管理處罰
      條例第53條於94年12月28日修正之立法理由係謂：「汽車
      紅燈右轉之違規行為，其嚴重性未若闖紅燈直行、左轉彎
      或迴轉者，爰將紅燈右轉之行為另規定於第二項，並另為
      罰則之規定」等語，由此亦足證「紅燈迴轉」亦屬闖紅燈
      的行為態樣之一。
　 3、按「至於所謂『闖紅燈』，道交條例雖未有明文定義，然綜
      合前述道路交通標誌標線號誌設置規則之規定可知，『闖
      紅燈』即係指車輛面對圓形紅燈交通號誌不遵守其禁止通
      行之規制效力，仍超越停止線或進入路口。至於車輛係以
      何種方法超越停止線或進入路口，在所不問，故縱使汽（
      機）車駕駛人不是以車輛之原動機所生動力超越停止線或
      進入路口（例如：以人力牽引或以車輛熄火滑行之方式為
      之），仍已違反圓形紅燈禁止通行之規制效力，解釋上自
      屬『闖紅燈』之行為，若非如此解釋，即難與道交條例第53
      條第1項之立法目的相契合。」（參照臺北高等行政法院1
      11年度交上字第123號判決）。
　 4、查原告於前揭時、地，駕駛其所有之系爭機車，而於行向
      號誌為圓形紅燈時，關閉引擎而下車牽引系爭機車超越停
      止線，再沿行人穿越道邊緣而迴轉至對向外側車道後，即
      跨坐系爭機車並發動引擎而前駛，上開過程適為站立於前
      方路側執行勤務之臺北市政府警察局大安分局臥龍街派出
      所警員目睹，乃予以攔停，因認其有「紅燈迴轉」之違規
      行為，遂當場填製臺北市政府警察局掌電字第A00K2R000
      號舉發違反道路交通管理事件通知單予以舉發，記載應到
      案日期為111年6月7日前，並於111年5月9日移送被告處理
      ，原告於111年5月8日透過「監理服務網意見信箱暨申訴
      平台-交通違規申訴」系統陳述不服舉發等情，業如前述
      ，則被告據之認原告有「駕車行經有燈光號誌管制之交岔
      路口闖紅燈」之違規事實，乃以原處分裁處原告前揭處罰
      內容，觀諸前開規定、函釋及判決意旨，依法洵屬有據。
   5、至於原告雖以若本件核屬違規，則將停於人行道上「機車
      停車格」之機車以人力牽引離開人行道時，必亦構成「違
      規行駛人行道」，乃質疑本件違規之認定；惟查：　　　
　　⑴觀諸道路交通管理處罰條例所處罰之違規類型，除明文規
      定以「駕駛」、「駕車」、「行駛」為違規構成要件之一
      者（例如：未領有駕駛執照「駕駛」小型車或機車〈道路
      交通管理處罰條例第21條第1項第1款〉、「駕車」行駛人
      行道〈道路交通管理處罰條例第45條第1項第6款〉、牌照吊
      扣期間「行駛」〈道路交通管理處罰條例第12條第1項第6
      款〉），應以原動機之動力移動汽車（包括機車）為必要
      者外，餘者即應考量汽車（含機車）之危險性，係來自違
      規車輛因移動所生之撞擊力或來自違規車輛遭撞擊所致，
      是以「在禁止臨時停車處所停車（道路交通管理處罰條例
      條例第56條第1項第1款）」為例，所著重者即僅係後者，
      然「駕車行經有燈光號誌管制之交岔路口闖紅燈（道路交
      通管理處罰條例第53條第1項）」，則兼及二者，故其自
      不以原動機之動力移動汽車（包括機車）為要件，故若引
      擎熄火而以人力牽引，仍能構成該違規事實。
　　⑵據上，足知將停於人行道上「機車停車格」之機車以人力
      牽引離開人行道時，並非「駕車」行駛人行道，故不該當
      於道路交通管理處罰條例第45條第1項第6款之違規構成要
      件，此與前開所述關於「駕車行經有燈光號誌管制之交岔
      路口闖紅燈」之違規構成要件並不以原動機之動力移動汽
      車（包括機車）者，尚屬有別，是原告前揭所稱自不足以
      影響原處分關於本件違規事實認定之合法性。
（三）本件判決基礎已經明確，兩造其餘的攻擊防禦方法及訴訟
      資料經本院斟酌後，核與判決結果不生影響，無一一論述
      之必要，一併說明。
（四）本件第一審裁判費為300元，所以確定第一審訴訟費用額
      為300元，由原告負擔。
六、結論：原處分並無違誤，原告訴請撤銷為無理由，應予駁回
    。
中　　華　　民　　國　　111 　年　　10　　月　　31　　日
                  行政訴訟庭  法  官  陳鴻清
一、上為正本係照原本作成。
二、如不服本判決，應於判決送達後20日內，向本院提出上訴狀
    並表明上訴理由（原判決所違背之法令及其具體內容或依訴
    訟資料可認為原判決有違背法令的具體事實），其未載明上
    訴理由者，應於提出上訴後 20 日內向本院補提理由書（上
    訴狀及上訴理由書均須按他造人數附繕本，如未按期補提上
    訴理由書，則逕予駁回上訴），並應繳納上訴裁判費新臺幣
    750 元。
                              書記官  李玉秀
中　　華　　民　　國　　111 　年　　10　　月　　31　　日